【裁判字號】    98,交聲,112
【裁判日期】    980911
【裁判案由】    違反道路交通管理處罰條例聲明異議
【裁判全文】
臺灣雲林地方法院交通事件裁定         98年度交聲字第112號
移送機關即
原處分機關  交通部公路總局嘉義區監理所雲林監理站
異  議  人
即受處分人  甲○○
上列異議人即受處分人因違反道路交通管理處罰條例案件，對於
交通部公路總局嘉義區監理所雲林監理站民國98年6 月30日所為
之裁決處分（原處分案號：雲監裁字第裁72-BD0000000號），聲
明異議，本院裁定如下：
    主  文
異議駁回。
    理  由
一、原處分意旨略以：異議人即受處分人甲○○於民國98年4 月
    19日下午1 時2 分許，騎乘車牌號碼H5K-598 號重型機車，
    行經高雄市○○路與大學南路有燈光號誌管制之交岔路口時
    闖紅燈，為固定式線圈感應照相系統拍照採證，經高雄市政
    府警察局以異議人有違反道路交通管理處罰條例第53條第1
    項規定，逕行製單舉發，移送機關乃於98年6 月30日開具雲
    監裁字第裁72-BD0000000號裁決書，依道路交通管理處罰條
    例第53條第1 項及同條例第63條第1 項第3 款，裁處罰鍰新
    臺幣（下同）1,800元，併計違規點數3 點。
二、聲明異議意旨略以：本件異議人當時係欲前往高雄大學應試
    ，惟因騎駛上開機車行經藍昌路欲轉往大學南路方向時，雖
    藍昌路口係紅燈，因地段極為鄉下路口往返車輛較少，異議
    人遂將機車騎乘至斑馬線上停止，以待路口綠燈時再採行二
    段式左轉至大學南路往高雄大學方向，並無闖紅燈之事實與
    意欲，為此爰依法聲明異議，請求撤銷原處分云云。
三、按道路交通安全規則第90條規定，駕駛人駕駛汽車，應遵守
    道路交通標誌、標線、號誌之指示，並服從交通指揮人員之
    指揮。又道路交通管理處罰條例第53條第1 項規定，汽車駕
    駛人，行經有燈光號誌管制之交岔路口闖紅燈者，處1 千8
    百元以上5 千4 百元以下罰鍰。同條例第63條第1 項第3 款
    規定，汽車駕駛人有第53條情形者，除依原條款處罰鍰外，
    並記違規點數3 點。
四、經查：
  (一)本件異議人對於上開時間，騎乘上開機車行經高雄市○○路
    與大學南路有燈光號誌管制之交岔路口時，於藍昌路紅燈之
    際將車輛騎乘至行人穿越道（斑馬線）上之事實，為異議人
    於聲明異議狀內所坦認，並有採證照片2 張在卷可稽（參本
    院卷第24頁），此部分之事實堪以認定。
  (二)按行車管制號誌之圓形紅燈燈號顯示之意義為「車輛面對圓
    形紅燈表示禁止通行，不得超越停止線或進入路口」，道路
    交通標誌標線號誌設置規則第206 條第5 項第1 款定有明文
    。又按交通部82年4 月22日交路字第009811號函示「闖紅燈
    」之認定標準，乃係為恐凡超越停止線即遽論處「闖紅燈」
    ，將難為一般大眾所接受，亦非「道路交通管理處罰條例」
    當初立法精神，故為促使駕駛人回歸於對標線之認知，同時
    兼顧執法技術層面與大眾接受程度，茲就圓形紅燈時超越停
    止線或闖紅燈行為之認定設定標準，以為執法單位參考，其
    重要內容摘列如下：.. 二 、有繪設路口範圍者：車輛無視
    於紅燈警示，有穿越路口之意圖，而『車身已伸入路口範圍
    亦視同闖紅燈；若僅伸越停止線而未達路口範圍者，則視為
    不遵守標線指示』（按不遵守標線指示者，依道路交通管理
    處罰條例第60條第2 項第3 款之規定論處）處分之。三、無
    繪設路口範圍者：以車輛無視於紅燈號誌，而有穿越路口之
    企圖，其『車身並已伸越停止線並足以妨害其他方向人（若
    有行人穿越道）、車通行者』，亦以闖紅燈論處；若僅車身
    伸越停止線則以不遵守標線指示視之。四、目前交岔路口已
    繪設網狀黃線區者，暫以該範圍視作路口。此函釋係針對道
    路交通管理處罰條例第53條之「闖紅燈」所為之釋示，具有
    「解釋性行政規則」之效力，足堪為各級機關適用法律及民
    眾認知執法機關適用法律意見之參考，先予說明。依卷附採
    證照片所示，異議人違規之路口係未繪設網狀黃線區○○○
    ○設路口範圍之路口。觀乎採證照片上方所列數字可知，異
    議人係於該交岔路口紅燈亮起後6. 68 秒騎車越過機車停止
    線，繼於紅燈亮起後7.68秒時，以時速18公里行駛至行人穿
    越道，有高雄市政府警察局98年7 月27日高市警交字第0980
    045442號函1 紙、照片2 紙、微電腦闖紅燈測速照相數據顯
    示說明1 紙在卷可佐（參本院卷第23至24頁），故由異議人
    驅車行進之狀態，殊難認其有停等紅燈之意。且於藍昌路紅
    燈時，異議人所騎乘之機車前車輪已壓在行人穿越道上，此
    為異議人所不否認，並有採證照片可證，是異議人所為已足
    影響當時穿越藍昌路之人、車通行之安全，依前開闖紅燈之
    函釋，異議人在未繪設路口範圍處，無視於紅燈號誌，車身
    伸越停止線，更通過行人穿越道，足以影響其他方向人車通
    行之安全，應以闖紅燈論處。是異議人雖辯稱其僅越線停車
    而無闖紅燈之事實與意欲，尚非可採。
  (三)綜上所述，異議人違規行為屬實，則原處分機關依道路交通
    管理處罰條例第53條第1 項裁處罰鍰1,800 元，並依同條例
    第63條第1 項第3 款記違規點數3 點，即無違誤，異議人異
    議為無理由，應予駁回。
五、依道路交通管理處罰條例第87條第2 項、道路交通案件處理
    辦法第19條，裁定如主文。
中    華    民    國    98    年    9     月    11    日
                    交通法庭    法  官  高士傑
以上正本證明與原本無異。
如不服本裁定，應於裁定送達後5 日內向本院提出抗告狀（須附
繕本）。
                                書記官  李達成
中    華    民    國    98    年    9     月    11    日


司法院資訊處製作；財團法人民間司法改革基金會備份。
